【裁判字號】    97,易緝,141
【裁判日期】    970930
【裁判案由】    毒品危害防制條例
【裁判全文】
臺灣板橋地方法院刑事判決             97年度易緝字第141號
公  訴  人  臺灣板橋地方法院檢察署檢察官
被      告  甲○○
                    （現另案於臺灣桃園監獄執行中）
上列被告因違反毒品危害防制條例案件，經檢察官提起公訴（96
年度毒偵字第3729號），被告為有罪之陳述，經改行簡式審判程
序，本院判決如下：
    主  文
甲○○施用第二級毒品，累犯，處有期徒刑拾月，減為有期徒刑
伍月，如易科罰金，以新臺幣壹仟元折算壹日。
    事實及理由
一、犯罪事實：
(一)甲○○前於民國88年間因施用毒品案件，經本院以88年度毒
    聲字第4803號裁定送勒戒處所觀察、勒戒後，認無繼續施用
    毒品之傾向，於88年8 月17日釋放出所，並經臺灣板橋地方
    法院檢察署以88年度偵字第17735 號為不起訴處分；另於89
    年間因施用毒品案件，經本院以89年度毒聲字第389 號裁定
    送勒戒處所觀察、勒戒後，因認有繼續施用毒品之傾向，經
    臺灣花蓮地方法院以89年度毒聲字第810 號裁定令入戒治處
    所施以強制戒治1 年，嗣因戒治成效經評估為合格，經臺灣
    花蓮地方法院以90年度毒聲字第287 號裁定停止戒治，所餘
    戒治期間交付保護管束，而於89年10月17日停止戒治出所，
    於89年8 月31日保護管束期滿執行完畢，其施用毒品犯行，
    經同法院以89年度花簡字第523 號簡易判決判處有期徒刑4
    月確定，於91年10月4 日執行完畢；復於92年間因施用毒品
    案件，經本院以92年度毒聲字第2982號裁定令入戒治處所施
    以強制戒治，後於93年1 月9 日因法律修正報結而釋放出所
    ；其施用毒品犯行，經本院以92年度簡字第3507號簡易判決
    判處有期徒刑6 月確定，於93年10月5 日縮刑期滿執行完畢
    （於本案均構成累犯）；又於95年間因施用毒品案件，經臺
    灣桃園地方法院以95年度桃簡字第2941號簡易判決判處有期
    徒刑6 月確定，再經同法院以96年度聲減字第7055號裁定減
    為有期徒刑3 月，現正執行中。
(二)詎甲○○仍不知悔改，明知甲基安非他命為毒品危害防制條
    例所規定之第二級毒品，依法不得施用、持有，仍基於施用
    第二級毒品之犯意，於96年2 月25日凌晨2 時許，在停放於
    桃園縣楊梅鎮○○路○ 段434 號前之自用小客車內，以將甲
    基安非他命（起訴書誤載為安非他命，應予更正，以下同）
    置於吸食器內燒烤吸食其生成煙霧之方式，施用第二級毒品
    甲基安非他命乙次。嗣於同年8 時30分許，在上址車內為警
    查獲甲○○與黃玉明（涉嫌施用毒品部分，經檢察官另行偵
    辦），並扣得黃玉明所有之安非他命殘渣瓶1 瓶及吸食器吸
    管1 支。經警採集甲○○之尿液送鑑定後，呈甲基安非他命
    類陽性反應，而知上情。
(三)案經桃園縣政府警察局楊梅分局報告臺灣桃園地方法院檢察
    署呈請臺灣高等法院檢察署檢察長令轉臺灣板橋地方法院檢
    察署檢察官偵查起訴，經改行簡式審判程序審理。
二、證據：
(一)被告甲○○於本院訊問、審理時之自白。
(二)桃園縣政府警察局楊梅分局偵辦毒品案被採尿人姓名、編號
    對照表及臺灣檢驗科技股份有限公司96年3 月27日出具之CH
    /2007/30698 號濫用藥物檢驗報告各乙紙。
三、按92年7 月9 日新修正之毒品危害防制條例刪除二犯及三犯
    之規定，一改修法前繁雜之處遇程序，僅將施用毒品者簡化
    區分為初犯、再犯，並認施用毒品者係屬病患性犯人，以觀
    察、勒戒戒除其身癮，並以強制戒治去除其心癮。經觀察、
    勒戒或強制戒治執行完畢釋放後，若係5 年後再犯該條例第
    10條施用毒品罪者，與同條例第20條第1 項、第2 項關於「
    初犯」之處理方式相同，檢察官應先聲請法院裁定令被告入
    勒戒處所觀察、勒戒，並視有無繼續施用毒品傾向，決定應
    予釋放、為不起訴之處分，或應聲請法院裁定令入勒戒處所
    強制戒治；若係5 年內「再犯」同條例第10條施用毒品罪者
    ，依同條例第23條第2 項規定，檢察官則應依法追訴。觀諸
    該條例第20條第3 項之修正理由：「觀察、勒戒或強制戒治
    5 年後再犯者，顯見前所實施之觀察、勒戒或強制戒治已足
    以遮斷其施用毒品之癮，為期自新及協助其戒除毒癮，對此
    5 年後再犯者，爰明定仍適用初犯之規定，先經觀察、勒戒
    、強制戒治之程序」及同條例第23條第2 項之修正理由：「
    為配合簡化施用毒品犯之刑事處遇程序，並鑑於經觀察、勒
    戒或強制戒治執行完畢釋放後5 年內再犯者，其再犯率甚高
    ，原據以實施之觀察、勒戒及強制戒治既已無法收其實效，
    自應施以刑事處遇」，顯然如施用毒品者係前經觀察、勒戒
    或強制戒治等治療程序執行完畢5 年後，始再施用毒品之「
    初犯」，因前所執行之觀察、勒戒或強制戒治已足收戒除毒
    癮之效，自應重新執行觀察、勒戒或強制戒治等治療程序，
    並於治療程序執行完畢後，由檢察官為不起訴處分，毋庸對
    之追訴處罰；反之，在「再犯」之情形，因其先前所為治療
    程序顯未能收戒斷毒癮之效，且考量施用毒品者之再犯率偏
    高，乃簡化其刑事處遇程序，而逕予追訴處罰，不再施以治
    療程序。參酌上開立法理由，修正毒品危害防制條例就施用
    毒品者，祇於「初犯」及「5 年後再犯」二種情形，有其追
    訴條件之限制，即須於初犯經觀察、勒戒或強制戒治釋放後
    ，5 年內均無施用毒品之行為，始能認其前所實施之觀察、
    勒戒或強制戒治已足遮斷毒癮，而得於5 年後再犯時，再予
    適用初犯之規定，重行觀察、勒戒等程序。倘5 年內已經再
    犯，被依法追訴處罰，縱其第三次（或第三次以上）施用毒
    品之時間在初犯釋放5 年以後，即與「5 年後再犯」之情形
    有別，且因已於「5 年內再犯」，顯見其再犯率甚高，原實
    施觀察、勒戒或強制戒治，已無法收其實效，而無5 年戒斷
    期之存在，自無再經觀察、勒戒及強制戒治之必要，應由檢
    察官逕行起訴，始符新法修正之本旨（最高法院95年度台非
    字第59號判決、同院95年度台非字第65號判決可資參照）。
    查被告甲○○前因施用毒品案件，經本院以88年度毒聲字第
    4803號裁定送勒戒處所觀察、勒戒後，認無繼續施用毒品之
    傾向，於88年8 月17日釋放出所，並經臺灣板橋地方法院檢
    察署以88年度偵字第17735 號為不起訴處分；另因施用毒品
    案件，經本院以89年度毒聲字第389 號裁定送勒戒處所觀察
    、勒戒後，因認有繼續施用毒品之傾向，經臺灣花蓮地方法
    院以89年度毒聲字第810 號裁定令入戒治處所施以強制戒治
    1 年，嗣因戒治成效經評估為合格，經臺灣花蓮地方法院以
    90年度毒聲字第287 號裁定停止戒治，所餘戒治期間交付保
    護管束，而於89年10月17日停止戒治出所，於89年8 月31日
    保護管束期滿執行完畢，其施用毒品犯行，經同法院以89年
    度花簡字第523 號簡易判決判處有期徒刑4 月確定，於91年
    10月4 日執行完畢；復於92年間因施用毒品案件，經本院以
    92年度毒聲字第2982號裁定令入戒治處所施以強制戒治，後
    於93年1 月9 日因法律修正報結而釋放出所；其施用毒品犯
    行，經本院以92年度簡字第3507號簡易判決判處有期徒刑6
    月確定，於93年10月5 日縮刑期滿執行完畢乙節，有臺灣高
    等法院被告前案紀錄表乙份在卷可按，則被告既曾於強制戒
    治釋放後5 年內再犯施用毒品案件，並經判刑確定，揆諸上
    開說明，被告甲○○於96年2 月25日犯本件施用第二級毒品
    之行為，自與毒品危害防制條例第20條第3 項所規定「5 年
    後再犯」之情形不合，檢察官提起本件公訴，於法尚無不合
    ，合先敘明。
四、查甲基安非他命係毒品危害防制條例第2 條第2 項第2 款所
    明定之第二級毒品，不得非法持有、施用。核被告甲○○所
    為，係犯毒品危害防制條例第10條第2 項之施用第二級毒品
    罪。又被告施用第二級毒品前、後之持有第二級毒品犯行，
    為其施用之高度行為所吸收，不另論罪。又被告有事實及理
    由欄一（一）所載之犯罪、科刑暨刑之執行完畢紀錄，有前
    開臺灣高等法院被告前案紀錄表乙份在卷可按，其於有期徒
    刑之執行完畢後5 年內，故意再犯本件有期徒刑以上之罪，
    為累犯，應依刑法第47條第1 項規定加重其刑。爰審酌被告
    曾因施用毒品犯行，經觀察勒戒、強制戒治之寬典，應知所
    惕勵，當知悉施用毒品之危害及其違法性，且已有多次施用
    毒品之前科，詎其仍因自制力薄弱，並漠視法令禁制，前已
    有多次施用毒品犯行經法院判刑，猶再犯本案，顯不知悛悔
    ，應嚴予非難，兼衡被告於犯後能坦承犯行，而其施用毒品
    行為於本質上係屬自我戕害行為，反社會性之程度應屬較低
    等一切情狀，量處如主文所示之刑。
五、末查被告本件施用第二級毒品犯行時間為96年4 月24日前，
    合於中華民國九十六年罪犯減刑條例第2 條第1 項第3 款之
    減刑條件，且被告前因經本院傳喚、拘提未到而於96年9 月
    21日以板院輔刑為科緝字第803 號發布通緝在案，嗣於中華
    民國九十六年罪犯減刑條例施行後之97年9 月10日另案緝獲
    ，此有通緝書及通緝案件資料表各乙份附卷可證，而觀諸上
    開條例第5 條明定：「本條例施行前，經通緝而未於中華民
    國96年12月31日以前自動歸案接受審判者，不得依本條例減
    刑。」，然被告既係於該條例施行後經通緝，並於該條例施
    行後經緝獲到案，應不受該條例規定不得減刑之限制，是被
    告上開所犯之罪，應依上開條例第7 條之規定，減其宣告刑
    二分之一，並依第9 條之規定，諭知如易科罰金之折算標準
    ，以資懲儆。
六、至扣案之安非他命殘渣瓶1 瓶及吸食器吸管1 支，係另案被
    告黃玉明涉嫌施用第二級毒品犯行之證據，不宜於本案併予
    宣告沒收銷燬，附此敘明。
據上論斷，應依刑事訴訟法第273 條之1 第1 項、第299 條第1
項前段、第310 條之2 、第454 條第1 項，毒品危害防制條例第
10條第2 項，刑法第11條前段、第47條第1 項、第41條第1 項前
段，中華民國九十六年罪犯減刑條例第2 條第1 項第3 款、第7
條、第9 條，判決如主文。
本案經檢察官吳宗光到庭執行職務。
中    華    民    國    97    年    9     月    30    日
                      刑事第十四庭  法  官  鄭燕璘
以上正本證明與原本無異。
如不服本判決，應於判決送達後10日內，向本院提出上訴狀，上
訴於臺灣高等法院（須附繕本）。
中    華    民    國    97    年    9     月    30    日
                                    書記官  陳筱惠
附錄本案論罪科刑法條全文：
毒品危害防制條例第10條：
施用第一級毒品者，處6 月以上5 年以下有期徒刑。
施用第二級毒品者，處3 年以下有期徒刑。


司法院資訊處製作；財團法人民間司法改革基金會備份。
